【裁判字號】    88,易,1136
【裁判日期】    890224
【裁判案由】    詐欺
【裁判全文】
臺灣士林地方法院刑事判決                        八十八年度易字第一一三六號
    公  訴  人  臺灣士林地方法院檢察署檢察官
    被      告  甲○○
右列被告因詐欺案件，經檢察官提起公訴 (八十八年度偵緝字第四四號)，本院判決
如左：
    主  文
甲○○無罪。
    理  由
一、公訴意旨略以：被告甲○○因積欠賭債，明知自己財力窘迫，自始即無給付會員
    即告訴人乙○○及其夫陳宗仁會款之意思，竟意圖為自己不法之所有，於民國八
    十三年五月間在臺北縣汐止市○○街二一○巷二弄六號三樓住處佯稱召集每會每
    月新台幣（下同）二萬元之互助會，使乙○○、陳宗仁誤信甲○○有籌組互助會
    之誠意，乙○○參加二會，陳宗仁參加一會，並按月繳交會款，甲○○於收取乙
    ○○、陳宗仁會款後即挪作他用，迄八十四年八月甲○○見收取挪用之會款已達
    新台幣（下同）九十萬元，即宣告停標倒會，旋即逃匿他往，告訴人乙○○等人
    始知受騙。因認被告涉有刑法第三百三十九條第一項詐欺罪嫌。
二、按犯罪事實應依證據認定之，無證據不得推定其犯罪事實，又不能證明被告犯罪
    者，應諭知無罪判決，刑事訴訟法第一百五十四條、第三百零一條第一項分別定
    有明文。又刑法第三百三十九條第一項詐欺取財罪之成立，以意圖為自己或第三
    人不法所有，以詐術使人將本人或第三人之物交付為要件。所謂以詐術使人交付
    ，必須被詐人因其詐術而陷於錯誤，若其所用方法，不能認為詐術，亦不致使人
    陷於錯誤，即不構成該罪（最高法院四十六年台上字第二六０號判例參照）。而
    是否有意圖為自己或第三人不法所有，施用詐術之行為，須依證據認定之，不能
    僅以交付財物及事後債務不履行之事實，遽推定行為人施用詐術。
三、訊據被告甲○○，固坦承任會首，召募會期自八十三年五月十日至八十六年十月
    十日止之上開互助會，且於八十四年八月宣告倒會，斯時告訴人及其夫陳宗仁均
    為活會，積欠其等會款等情不諱，惟堅決否認詐欺犯行，辯稱：係因其簽賭六合
    彩及因另有過失傷害案件，賠償被害人款項，始會周轉不靈，始倒會，並積欠告
    訴人會款等語。經查上開互助會自八十三年五月招募後，每月按期開標，迄八十
    四年八月始停標等情，業據告訴人及被告陳稱在卷，堪認上開互助會運作一年餘
    被告方宣告停標，依此尚難認定被告召集上開互助會時，自始無給付會員會款之
    意思。次查被告於八十四年七月二十七日，駕駛自用小客車行經台北市○○○路
    ○段一三０巷附近，未注意路上來往車輛行人即停車開啟車門，致同方向駕駛機
    車之林平貴因煞車不及而撞及被告開啟之車門，並因而死亡，嗣被告於八十四年
    八月十五日與林平貴之妻鄭素花成立和解賠償八十萬元等情，業經調取本院八十
    四年度交訴字第一二九號卷宗核閱無誤，並有和解書及該案刑事判決一份在卷足
    佐，堪認被告辯稱八十四年八月間因車禍賠償案件致經濟拮据，周轉不靈等語，
    尚非不可採信。再查告訴人自承：被告於停標後，曾委託其收取死會會員周俊彥
    之會款抵渠積欠之會款等語，堪認被告於停標後，非全然未處理與告訴人間之會
    款事宜，且簽立委託書欲讓告訴人收取死會會員周俊彥之會款，依此益徵被告並
    無不給付告訴人會款之詐欺意圖。查被告招募之上開互助會，係運行一年餘始停
    標，而被告於八十四年八月間確因車禍案件，需支付大筆之賠償金額予被害人，
    又停標後，尚書立委託書予告訴人收會款，堪認被於八十三年五月間招募上開互
    助會時，應無自始無給付會款予告訴人之不法意圖，其嗣後係因車禍案件，致周
    轉不靈而停標，尚難以其中途停標，未履行會首義務，而遽認其自始無給付會款
    之意。此外並復查無證據證明被告有公訴人指訴之詐欺犯行，揆諸前揭說明，自
    不得僅以被告事後有會款未付之債務不履行之事實，而推定其有公訴人所指之詐
    欺犯行。綜上所述，既不能證明被告犯罪，即應為無罪之諭知。
四、據上論斷，應依刑事訴訟法第三百零一條第一項，判決如主文。
本案經檢察官李學玨到庭執行職務
中      華      民      國      八十九      年    二    月    二十四    日
                                  臺灣士林地方法院刑事第四庭
                                                法  官  江  翠  萍
右正本證明與原本無異
如不服本判決，應於判決送達後十日內，向本院提出上訴狀。
                                                書記官  陳  淑  女
中      華      民      國      八十九      年    二    月    二十九    日


司法院資訊處製作；財團法人民間司法改革基金會備份。
